【裁判字號】    95,訴,29
【裁判日期】    950126
【裁判案由】    違反台灣地區與大陸地區人民關係條例等
【裁判全文】
臺灣嘉義地方法院刑事判決                95年度訴字第29號
公  訴  人  臺灣嘉義地方法院檢察署檢察官
被      告  甲○○
上列被告因違反台灣地區與大陸地區人民關係條例等案件，經檢
察官提起公訴（94年度偵字第6064 號），本院判決如下：
    主  文
甲○○共同違反不得使大陸地區人民非法進入台灣地區之規定，
處有期徒刑拾月。緩刑肆年。
    事  實
一、甲○○與王娟（已出境，業經檢察官職權為不起訴之處分）
    明知渠等並無結婚之真意，為使王娟得以來臺入境，竟共同
    基於行  使使公務員登載不實文書之概括犯意聯絡，於民國
    93年5月19日共同在福建省福州市公證處共同辦理假結婚之
    相關手續，取得福州市公證處做成之結婚證明書，並持上開
    不實文件至財團法人海峽交流基金會（下稱「海基會」）辦
    理文書驗 證手續，於取得該會核發之證明書後，持上開文
    書向內政部警政署入出境管理局（下簡稱「境管局」）申請
    核准王娟入境，使該管公務員不知有偽，而予審查後核准發
    給中華民國臺灣地區依親居留證及逐次加簽出入境證予王娟
    ，使王娟於93年8月21日入境。甲○○與王娟再於93年9月21
    日，共同持前揭不實之結婚證書等相關文件，共同前往至嘉
    義縣民雄鄉戶政事務所填寫不實之結婚登記申請書，辦理結
    婚之戶籍登記，使不知情之該管承辦戶籍登記之公務員，將
    該不實之結婚事項，登載於職務上所掌之公文書戶籍登記簿
    等文件。又甲○○明知何欣諭並非其與王娟之婚生子女，仍
    於94年1月24日向嘉義承辦戶籍登記之公務員，將該不實之
    婚生子女事項，登載於職務上所掌之公文書戶籍登記簿等文
    件，足以影響戶政機關於戶籍管理及境管局對於入出境人口
    管制之正確性。嗣管區警員謝明章雖有起疑惟並未有證據，
    而甲○○因離婚後擔心財產問題，主動向警方自首，希望將
    王娟遣送回國，而供出與王娟係假結婚情事，始查知上情。
二、案經嘉義縣警察局民雄分局報請臺灣嘉義地方法院檢察署檢
    察官偵查起訴。
    理  由
一、本件係經被告甲○○於準備程序當庭表示認罪，而經本院裁
    定以簡式審判程序加以審理，則依據刑事訴訟法第273條之2
    、同法第159條第2項之規定，不適用傳聞法則有關限制證據
    能力之相關規定，合先敘明。
二、訊據被告對上開事實坦承不諱，復有證人王娟（業經檢察官
    職權不起訴確定）之供詞可佐，復有被告之全戶戶籍謄本1
    件、王娟與被告之福州市公證處結婚證明書1件、海基會證
    明書1件、王娟之依親居留證及逐次加簽出入境許可證影本1
    件、王娟之入出境查詢結果1件及何欣諭之出生證明書及出
    生登記申請書各1件可證，本件事證明確，被告犯行足堪認
    定。
三、核被告所為，係犯有刑法第216條、第214條行使使公務員登
    載不實文書罪嫌及違反臺灣地區與大陸地區人民關係條例第
    15條第1款使大陸地區人民非法進入台灣地區之罪嫌，應依
    同條例第79條第1項處罰。被告甲○○與王娟間，有犯意之
    聯絡及行為之分擔，請依共同正犯論處。又被告使公務員登
    載不實之低度行為，為其後行使之高度行為所吸收，不另論
    罪。被告先後數次行使使公務員登載不實之文書犯行，時間
    緊接，且觸犯構成要件相同之罪名，顯係基於概括犯意為之
    ，應依連續犯論處，並加重其刑。被告所犯行使使公務員登
    載不實文書罪及使大陸地區人民非法進入臺灣地區罪二罪間
    ，互有方法結果之牽連關係，應從一重之使大陸地區人民非
    法進入臺灣地區罪處斷。另查，本案之承辦警員謝明章具狀
    表示係由被告主動供述，始查出案情，有偵查報告可按，且
    被告亦到庭接受審判，是本案乃被告符合刑法第62條自首之
    要件，自應依刑法第62條減輕其刑，並依刑法第71條第1項
    之規定，先加後減之。爰審酌被告並無前科，且本件係主動
    自首，犯後態度良好等一切情形，量處如主文所示之刑。末
    查被告前未曾受有期徒刑以上刑之宣告，因一時失慮，偶罹
    刑典，事後已坦承犯行，深具悔意，經此刑之宣告後，應知
    警惕而無再犯之虞，本院因認暫不執行其刑為當，予以宣告
    緩刑四年，用啟自新。
據上論斷，應依刑事訴訟法第299條第1項前段，台灣地區與大陸
地區人民關係條例第79條第1項，刑法第11條前段、第28條、第
56條、第216條、第214條、第55條、第41條第1項前段、第62條
、第74條第1款，判決如主文。
中    華    民    國    95    年    1    月    26    日
                  刑事第四庭    法  官  林世芬
以上正本證明與原本無異。
如不服本判決，應於判決送達後10日內，向本院提出上訴狀。
中    華    民    國    95    年    1     月    26    日
                                書記官  李彩娥
附錄法條：
刑法第214條:
明知為不實之事項，而使公務員登載於職務上所掌之公文書，足
以生損害於公眾或他人者，處3年以下有期徒刑、拘役或500元以
下罰金。
刑法第216條:
行使第210條至第215條之文書者，依偽造、變造文書或登載不實
事項或使登載不實事項之規定處斷。
臺灣地區與大陸地區人民關係條例第15條:
下列行為不得為之：
一  使大陸地區人民非法進入臺灣地區。
二  明知臺灣地區人民未經許可，而招攬使之進入大陸地區。
三  使大陸地區人民在臺灣地區從事未經許可或與許可目的不符
     之活動。
四  僱用或留用大陸地區人民在臺灣地區從事未經許可或與許可
     範圍不符之工作。
五  居間介紹他人為前款之行為。
臺灣地區與大陸地區人民關係條例第79條:
違反第 15 條第 1 款規定者，處 1 年以上 7 年以下有期徒刑，
得併科新臺幣 1 百萬元以下罰金。
意圖營利而犯前項之罪者，處 3 年以上 10 年以下有期徒刑，得
併科新臺幣5 百萬元以下罰金。
前二項之首謀者，處 5 年以上有期徒刑，得併科新臺幣 1 千萬
元以下罰金。
前三項之未遂犯罰之。


司法院資訊處製作；財團法人民間司法改革基金會備份。
